【裁判字號】    95,上易,1588
【裁判日期】    951229
【裁判案由】    傷害
【裁判全文】
臺灣高等法院刑事判決                95年度上易字第1588號
上  訴  人  臺灣臺北地方法院檢察署檢察官
上  訴  人
即  被  告  乙○○
選任辯護人  彭安國律師
被      告  甲○○
選任辯護人  許嘉容律師
上列上訴人因被告傷害案件，不服臺灣臺北地方法院九十四年度
易字第一八九二號，中華民國九十五年六月二十六日第一審判決
（起訴案號：臺灣臺北地方法院檢察署九十四年度偵字第一九一
一九號），提起上訴，本院判決如下：
    主  文
上訴駁回。
    事  實
一、乙○○與甲○○二人因古董交易而結識，嗣雙方認知有落差
    ，乙○○自民國九十一年間起即刻意疏遠甲○○，甲○○認
    為感情受騙，且雙方就古董買賣價金亦有糾紛，經甲○○多
    次催討，乙○○均以雙方無金錢糾紛而不予理會，甲○○遂
    時常以打電方式或親赴乙○○位於台北市○○區○○路三段
    一一巷八號之古董店及臺北市大安區○○○路○段十一巷八
    號住處，找乙○○理論。於九十四年八月六日凌晨近二時許
    ，甲○○氣憤乙○○一直避不見面，因情緒失控而前往臺北
    市大安區○○○路○段十一巷八號乙○○住處庭院外，朝庭
    院內丟擲老鼠、外遇錄影帶、冥紙等物（甲○○涉犯恐嚇危
    害安全部分另行移送偵辦），適乙○○因其住家該段期間常
    遭不明原因騷擾，懷疑是甲○○所為，當日特別在住處客廳
    守候，看見果然係甲○○出現為上開舉措，立即衝出屋外欲
    逮捕甲○○，甲○○見狀，亦轉頭往同路段十一巷口跑，欲
    乘坐依其吩囑，在巷口等候之不知情司機林品洋所駕駛之計
    程車離開。乙○○心有不甘，乃自後追攔，明知徒手強行拉
    扯計程車內不欲下車者之單腳腳踝，雖可將人拉下車，但可
    能導致車內之人失衡而頭部、身體多處、數度碰撞車門等銳
    角、或地上突出硬物而受傷，仍基於普通傷害之犯意，執意
    徒手強扯甲○○手、腳踝，朝車外拖拉，迫使甲○○遭拖扯
    出車外時，因失衡趴倒，致頭部、肩、背碰撞車門、地上突
    出之硬物，甲○○經拖扯至車外後，乙○○雖旋將其壓制在
    地等候警察到場處理，但已致甲○○受有右眼窩底骨折合併
    右眼及身體多處瘀傷（左肩後側二×三公分，右腰部三×五
    公分，左上手臂二×二公分，左手前臂一×一公分，左踝三
    ×四公分）等傷害。
二、案經被害人甲○○訴請臺北市政府警察局大安分局報請臺灣
    臺北地方法院檢察署檢察官偵查起訴。
    理  由
壹、被告乙○○之部分：
一、訊據被告乙○○否認有何傷害之犯行，辯稱：「…我有牽制
    她指告訴人甲○○），但是我並沒有讓她受到那麼重的傷，
    我是要當場抓住她報警，不讓她離開，因為我不知道她的地
    址、電話，我才會牽制她，不讓她離開…我沒有打她…」等
    語，而辯護人亦辯護主張：「…被告賈的瘀傷沒有意見，但
    是那是龍要制止被告的賈離開，對於眼窩骨折的部分…與被
    告龍無關，證人計程車司機（林品洋）也證述明確，被告龍
    將被告賈從車上拖出來，未見到她有外傷，縱然賈被撞傷，
    也不可能造成她眼窩骨折…證人張時益也證述…被告賈到警
    局時，也沒有表示被告龍有打她，更沒有表示要對被告龍提
    出告訴…」（九十五年十二月十四日審理筆錄）、「…在不
    知賈女居住何處之情況下，報警之後強行留置賈女於現場之
    行為應構成刑事訴訟法第八十八條之逮捕現行犯之行為及民
    法第一百五十一條之自助行為，應屬刑法第二十一條第一項
    之依法令之行為，可阻卻違法…其自計程車拉出甲○○之行
    為與甲○○之右眼骨折…二者間無因果關係…基於留置必要
    所為自計程車內拖出之行為應與賈之右眼骨折無關…」（九
    十五年十二月十九日刑事辯護意旨狀）。經查：
  (一)告訴人甲○○於九十四年八月六日凌晨近二時許，搭乘證人
    林品洋駕駛之計程車，前往臺北市大安區○○○路○段十一
    巷八號被告乙○○住處庭院外，朝庭院內丟擲老鼠、外遇錄
    影帶、冥紙等物，適該段期間住處常遭不明原因騷擾，當晚
    特別待在客廳守候之被告乙○○，自其住處客廳衝出屋外欲
    逮捕告訴人甲○○，告訴人甲○○見狀，即轉頭往同路段十
    一巷口跑，欲乘坐依其吩囑在巷口等候之不知情司機林品洋
    所駕駛之計程車離開。被告乙○○則自後追趕而至等情，已
    據被告乙○○、告訴人甲○○、證人林品洋陳明在卷。又被
    告乙○○自住處追攔告訴人甲○○至巷口，看見告訴人甲○
    ○坐進計程車內，猶動手拉扯告訴人甲○○之手、腳踝，將
    告訴人甲○○由計程車內拉扯出車外，人因失衡趴倒，頭部
    、肩、背碰撞車門、地上突出之硬物，進而經被告乙○○壓
    制地上等事實，除據被告乙○○坦承不諱（見原審法院九十
    五年三月六日筆錄第九頁），復自承：「（問：她的臉部或
    身體部分，有無在你們拉扯時碰觸到其他堅固物？）有，她
    的臉可能碰到地上，因我們兩人拉扯中都有倒在地上打滾」
    、「我有看到她撞到車門、地上」（見原審法院九十五年三
    月六日筆錄第九、十頁），並經告訴人甲○○指述：受傷地
    點係在門外巷口計程車停等處乙節明確，且經證人即該計程
    車司機林品洋於本院證稱：當日見女子（即告訴人兼被告甲
    ○○）跑著回來，後面追著一男子（即被告乙○○），女子
    坐上車、尚未關門，男子即將女子硬拉下車，女子即跌倒在
    地等語（見原審法院九十五年四月十七日筆錄第三頁），是
    被告乙○○出手拉扯，致告訴人甲○○臉部、身體自車上墜
    落至地板之事實，足以認定。而告訴人甲○○於事發遭警留
    置釋放後數小時，於九十四年八月六日上午十一時四時五分
    許，即至國立臺灣大學醫學附設醫院診斷：受有右眼窩底骨
    折合併右眼及身體多處瘀傷（左肩後側二×三；公分，右腰
    部三×五公分，左上手臂二×二公分，左手前臂一×一公分
    ，左踝三×四公分）等傷害乙節，亦有告訴人甲○○受傷照
    片、國立臺灣大學醫學院附設醫院診斷證明書在卷可稽且經
    本院調取病歷附卷可查，是以事發後扣除員警留置時間，可
    認係於事發後第一時間之診斷，再輔以告訴人甲○○係遭強
    扯腳踝失衡跌落地板之情節，在於無「告訴人甲○○係自殘
    、或有其餘外力介入」等積極證據存在情形下，可認告訴人
    甲○○所受傷勢，係被告乙○○拉扯所致。且證人即台北市
    政府警察局大安分局羅斯福路派出所當日值備勤，受理本件
    傷害案件之警員張時益於九十五年十二月十四日本院審理時
    亦證稱：「…女的臉部有瘀青…（提示附民卷、偵查卷內甲
    ○○〈右眼瘀腫〉的受傷照片）當時受傷的地方差不多，但
    是沒有那麼腫…」等詞，被告乙○○所辯：當日行為應無致
    受如此嚴重傷勢云云，不足採信。
  (二)辯護人雖以：告訴人甲○○當時正向被告乙○○住處丟擲冥
    紙等物，而為被告乙○○察覺、追呼，故告訴人甲○○係屬
    恐嚇危害安全罪之現行犯，被告乙○○為阻止告訴人甲○○
    離去，而依法逮捕現行犯，屬依法令之行為，依據刑法第二
    十一條第一項之規定應屬不罰之行為等語置辯。惟按刑事訴
    訟法第八十八條第一項、及第九十條規定：「現行犯，不問
    何人得逕行逮捕之。」、「被告抗拒拘提、逮捕或脫逃者，
    得用強制力拘提或逮捕之。但不得逾必要之程度。」，而「
    依法逮捕犯罪嫌疑人之公務員，遇有抵抗時，雖得以武力排
    除之，但其程度以能達逮捕之目的為止，如超過其程度，即
    非法之所許，不得認為依法令之行為。」（最高法院三十年
    上字第一○七○號判例參照），是任何人得以必要程度範圍
    內之強制力逮捕現行犯，此方係為依法令之逮捕，凡行使強
    制力逾越必要之程度，即非法令所得許，亦不得主張刑法第
    二十一條第一項之依法令行為，而不得阻卻違法。今被告乙
    ○○雖以逮捕現行犯之意思阻止告訴人甲○○離去，惟當時
    告訴人甲○○正進入車內，被告乙○○抓住尚未完全進入車
    內之告訴人腳踝後，往車門外拖出去，此舉措極易使人重心
    不穩，整個人往下趴倒，使頭部、肩、背碰撞車門、地上突
    出之硬物而受瘀、挫傷，可知被告乙○○行使之強制力已因
    不擇手段，使告訴人甲○○受有右眼窩底骨折之傷害、身體
    多處瘀傷，自已逾越必要程度至明，揆之前揭說明，已非法
    令許可之範圍，自難主張依法令之行為而阻卻違法。辯護人
    所辯護主張，尚有誤會。
  (三)復按「查刑法第三十六條（即現行刑法第二十三條）規定正
    當防衛之要件，必對於現在不正侵害，始能成立，若侵害已
    過去，或預料有侵害而侵害尚屬未來，責其加害行為，自無
    正當防衛之可言」（最高法院十九年上字第一一七四號判例
    參照），又刑法第二十四條之緊急避難規定：「因避免自己
    或他人生命、身體、自由、財產之緊急危難而出於不得已之
    行為，不罰。但避難行為過當者，得減輕或免除其刑。」，
    則以自己或他人之生命、身體、自由、財產猝遇危難之際，
    非侵害他人法益，別無救護之道，為必要之條件。惟本件被
    告乙○○發覺告訴人甲○○之時，雖係告訴人甲○○丟擲老
    鼠、冥紙、外遇錄影帶等物，涉犯刑法第三百零五條恐嚇危
    害安全罪之犯罪，然該時告訴人甲○○即已中止續行其行為
    而為逃逸，本件傷害之處已係告訴人甲○○逃逸之他處即住
    處十一巷巷口處，故被告乙○○所受之不法「受恐嚇危害安
    全」侵害已然過去、且被告乙○○所為「於他處傷害他人」
    之方法亦非救護「受恐嚇危害安全之必要條件」，是被告乙
    ○○之行為亦與刑法第二十三條正當防衛、或第二十四條緊
    急避難等阻卻違法事由不合。另刑法第二百七十九條所謂「
    義憤」，係指基於道義之理由而生憤慨，必先有被害人之不
    義行為，且在客觀上足以引起公憤，依一般人之通念，確無
    可容忍者，始可謂係義憤。本件告訴人甲○○於深夜至被告
    乙○○住處庭院外，朝庭院內丟擲老鼠、外遇錄影帶、冥紙
    等物，固屬不當，涉犯刑法第三百零五條之恐嚇罪。惟上開
    行為係被告乙○○個人之居家安寧受到侵害，被告乙○○憤
    而抓住告訴人甲○○之腳踝後，拖扯出車外，尚非屬基於道
    義之理由而生憤慨之心傷害人，且告訴人甲○○上開行為，
    依一般人之通常觀念，亦未達確實無可容忍之程度，從而被
    告乙○○之行為，亦與刑法第二百七十九條基於義憤而傷人
    之犯罪構成要件不符。均附此敘明。
  (四)至於告訴人甲○○雖指稱被告乙○○當日自其住處客廳衝出
    至庭院時，對其拳打腳踢，其掙脫後，被告乙○○亦追至巷
    口計程車停放處，將其自車內拖出車外，繼續拳打腳踢等詞
    。然而，此不僅為被告乙○○所堅詞否認，且據證人即載送
    告訴人甲○○至現場之計程車司機林品洋於九十五年四月十
    七日原審時證述「…她（指告訴人甲○○）下車叫我等她一
    下要再坐，我就在她下車地方十一巷口裡面再過去十公尺地
    方等…她就往後面走…我在車上，聽得到有人吼叫，聲音是
    從她走去的方向傳來的，聲音是男生、女生都有，我有回頭
    看，但回頭看不到東西，因為有一個轉角…她跑著回來，然
    後，後面有一個男生追過來，再來那女子從右後車門坐上車
    ，車門還沒有關起來對方就把她拉下去，她是被硬拉…我記
    得她有跌倒…（你說你下車站起來，有無看到那名你載送的
    女子在做什麼？）她被拉住，因為她一直要掙脫到我車上…
    （到你到現場距離聽到警車是多久時間？）很快，約兩、三
    分鐘…」等語，可知告訴人甲○○從被告乙○○住處附近十
    一巷口下計程車後，往距離計程停放地點至少有十公尺以上
    之被告龍惠龍住處走，至再跑回計程車之時間不到二、三鐘
    ，時間極為短暫，又據證人林品洋前述證詞，顯然告訴人甲
    ○○在計程車停放處為被告乙○○追趕到時，立刻即為被告
    乙○○所制服，告訴人甲○○根本無法掙脫，從而，告訴人
    甲○○如係在被告乙○○住處庭院即被逮到，告訴人甲○○
    鮮少能在短時間內掙脫被告乙○○，而跑到十一巷口計程車
    停放處，足見告訴人甲○○指稱在被告乙○○住處庭院外，
    有遭被告乙○○逮到，並遭其拳打腳踢之詞，實令人質疑，
    顯有疑異，此外，證人林品洋亦證稱：「…（你有無看到坐
    在法庭上的被告乙○○當天有打告訴人甲○○？或是任何肢
    體動作？）只有拉扯…」等語，是知，有關告訴人甲○○指
    控遭被告乙○○拳打腳踢，除其指述外，並無其他證據佐證
    ，而其證詞亦有如上述之不合理之處，是其有關遭被告乙○
    ○拳打腳踢之證詞，尚不足採。
  (四)綜上所述，本件事證明確，被告乙○○傷害告訴人甲○○之
    犯行洵堪認定，應予依法論科。
二、新舊法比較：
    被告乙○○行為後，刑法於九十四年二月二日修正公布，於
    九十五年七月一日施行。按行為後法律有變更者，適用行為
    時之法律，但行為後之法律有利於行為人者，適用最有利於
    行為人之法律，現行刑法第二條第一項訂有明文。茲就本案
    有關之新舊法比較部分，臚列如下：
  (一)刑法第二百七十七條第一項傷害罪，法定刑得科銀元一千元
    以下罰金，據修正後刑法施行法增訂第一條之一：「中華民
    國九十四年一月七日刑法修正施行後，刑法分則編所定罰金
    之貨幣單位為新臺幣。九十四年一月七日刑法修正時，刑法
    分則編未修正之條文定有罰金者，自九十四年一月七日刑法
    修正施行後，就其所定數額提高為三十倍。但七十二年六月
    二十六日至九十四年一月七日新增或修正之條文，就其所定
    數額提高為三倍」及刑法第三十三條第五款修正為：「主刑
    之種類如下：五、罰金：新臺幣一千元以上，以百元計算之
    」等規定，是依修正後之法律，刑法第二百七十七條第一項
    傷害罪所得科處之罰金刑最高為新臺幣三萬元、最低為新臺
    幣一千元；然依被告行為時之刑罰法律，即罰金罰鍰提高標
    準條例第一條前段規定之提高倍數十倍及修正前刑法第三十
    三條第五款規定之罰金最低額一元計算，該罪之罰金刑最高
    為銀元一萬元，最低額為銀元一元，若換算為新臺幣，最高
    額雖與新法同為新臺幣三萬元，然最低額僅為新臺幣三元。
    因此，比較上述修正前、後之刑罰法律，自以被告行為時關
    於科處罰金刑之法律較有利於被告。
  (二)修正後刑法第四十一條第一項前段有關易科罰金折算標準之
    規定為：「犯最重本刑為五年以下有期徒刑以下之刑之罪，
    而受六個月以下有期徒刑或拘役之宣告者，得以新臺幣一千
    元、二千元或三千元折算一日，易科罰金。」，而修正前同
    條項就易科罰金之折算標準係規定：「得以一元以上三元以
    下折算一日，易科罰金」，再依修正前罰金罰鍰提高標準條
    例第二條（現已刪除）之規定，就其原定數額提高為一百倍
    折算一日，即係以銀元一百元、二百元、三百元折算一日，
    折算為新臺幣幣值後，則為以新臺幣三百元、六百元、九百
    元折算一日。是比較修正前後之易科罰金折算標準，自以行
    為時即修正前之規定，較有利於被告。
三、核被告乙○○之行為係犯修正前刑法第二百七十七條第一項
    之普通傷害罪。
四、按依修正後刑法第二條第一項規定，係以適用行為時法為原
    則，因此原判決雖未及比較適用，然上訴本院後，經比較新
    舊法，行為後之法律並非較有利於行為人，仍應適用行為時
    舊法，則原判決適用行為時法即無不當，自不構成撤銷之事
    由。原審因認被告乙○○罪證明確，引用修正前刑法第二百
    七十七條第一項之規定，並審酌被告乙○○係因家中數度遭
    騷擾，忍無可忍、一時氣憤，為阻止告訴人甲○○離去、請
    求員警處理，以免再受騷擾，基於對法令誤解，方出於過當
    程度行為，欲為「逮捕」（惟因逾越必要程度，而非可認係
    依法令逮捕之行為，已如前述），情有可憫之處，惟迄今尚
    與告訴人甲○○達成和解，賠償損害告訴人甲○○損害，再
    本件事因係告訴人甲○○先至被告乙○○住處涉為恐嚇危害
    安全之行為，而衡量告訴人甲○○所受傷勢，及其犯罪後否
    認傷害犯行之態度等一切情狀，量處拘役五十日，並依修正
    前刑法第四十一條第一項前段規定，諭知易科罰金之折算標
    準。核其認事用法，並無不當，量刑亦稱妥適。被告上訴意
    旨猶執前詞否認犯罪，及表示量刑過重，並無理由，其上訴
    應予駁回。至於被告乙○○雖無前科，有本院全案紀錄表在
    卷可稽，惟被告乙○○始終主張其只有逮捕留置現行犯即告
    訴人甲○○之動作，造成告訴人甲○○受有瘀傷，否認有傷
    害犯行，迄今猶未與告訴人甲○○成立和解，另參酌被告乙
    ○○當時係以抓住尚未完全進入車內之告訴人甲○○腳踝後
    ，往車門外拖出去之舉措，留置告訴人甲○○，極易使人重
    心不穩趴倒，致使頭部、肩、背碰撞車門、地上突出之硬物
    而受瘀、挫傷，手段十分粗暴之情，已如前述，本件被告乙
    ○○不宜諭知宣告緩刑，附此敘明。
貳、被告甲○○之部分；
一、公訴意旨略以：被告甲○○基於傷害之犯意，於前揭時地以
    指甲抓傷告訴人兼被告乙○○，致告訴人乙○○受有前胸三
    處抓傷、左下腹二處抓傷、二前臂抓傷之傷害，亦涉犯刑法
    第二百七十七條第一項之傷害罪等語。
二、按不能證明被告犯罪或其行為不罰者，應諭知無罪之判決；
    又對於現在不法之侵害，而出於防衛自己或他人權利之行為
    ，不罰，刑事訴訟法第三百零一條第一項、刑法第二十三條
    前段分別定有明文。
三、本件公訴人認被告涉有前開傷害犯行，無非係以告訴人乙○
    ○之指訴，及三軍總醫院附設民眾診療服務處診斷證明書為
    主要論據。
四、訊據被告甲○○就於前揭時地至告訴人乙○○住處丟擲物品
    後，為告訴人乙○○追趕直至躲入計程車內，仍為告訴人乙
    ○○拉扯下車，因而出手抓扯告訴人乙○○，致告訴人乙○
    ○受有前胸三處抓傷、左下腹二處抓傷、二前臂抓傷之傷害
    等事實，於本院調查、審理時均坦承不諱，惟堅詞否認有何
    傷害之犯行，辯稱：「…男女身高體型不同，在打的過程中
    ，是被告打我…我抓他的手，用意是要他不要再打我…我沒
    有抓傷他，我是正當防衛…」（九十五年十二月十四日本院
    審理）。經查：
  (一)被告甲○○於前揭時地遭告訴人乙○○抓住其尚未完全進入
    車內之腳踝後，往車門外拖出去，致其因重心不穩，整個人
    往下趴倒，使頭部、肩、背碰撞車門、地上突出之硬物而受
    瘀、挫傷一節，已如前述。而被告甲○○係於上開同一時地
    出手抓扯告訴人乙○○之情，除據被告甲○○坦承不諱外，
    亦經告訴人乙○○陳證：其雙手拉扯甲○○不讓甲○○離去
    ，而甲○○即還手抓住其等情明確（見原審法院九十五年三
    月六日筆錄第九頁）；而告訴人乙○○於事發同日即至三軍
    總醫院診斷：受有前胸三處抓傷、左下腹二處抓傷、二前臂
    抓傷之傷害等情，並有三軍總醫院附設民眾診療服務處診斷
    證明書在卷可稽，是被告甲○○係於遭告訴人乙○○傷害之
    際，還手傷害告訴人乙○○之事實，堪以認定。
  (二)按刑法上防衛行為，只以基於排除現在不正侵害者為已足，
    其不正之侵害，無論是否出於防衛者之所挑動，在排除之一
    方仍不失其為防衛權之作用（參見最高法院十八年上字第二
    二八號判例）。於九十五年十月二十三日本院準備程序被告
    甲○○、告訴人乙○○均到庭後，當庭實際觀察結果：告訴
    人乙○○以體型上遠較被告甲○○為強壯、以男性之體力亦
    遠優於女性被告甲○○；再衡量告訴人乙○○所受傷勢係前
    胸三處抓傷、左下腹二處抓傷、二前臂抓傷之傷害，與一般
    女性抗拒拉扯下所為抓傷等防禦性傷害情節相合；反觀被告
    甲○○因告訴人兼被告乙○○之行為則受有右眼窩底骨折合
    併右眼及身體多處瘀傷（左肩後側二×三；公分，右腰部三
    ×五公分，左上手臂二×二公分，左手前臂一×一公分，左
    踝三×四公分），則被告甲○○於遭受告訴人乙○○之抓住
    其腳踝後，往車門外拖出去之粗暴行為導致右眼窩骨折、身
    體多處瘀傷之情況下，依通常人之判斷，業已對被告甲○○
    之人身安全足以構成危險，故被告甲○○出手掙脫抓傷告訴
    人乙○○時，被告甲○○之身體安全實受「現在」、「不法
    」侵害之情狀至明，是被告甲○○出手掙脫抓傷告訴人乙○
    ○之行為，則為行使正當防衛權利之行為，以二人所受傷勢
    相衡，手段亦無過當。堪認被告甲○○傷害告訴人乙○○之
    行為，乃屬正當防衛行為且未過當而屬不罰之列。
五、綜上所述，被告甲○○徒手掙脫抓傷告訴人乙○○之行為，
    固該當刑法第二百七十七條第一項傷害罪之構成要件。惟因
    被告甲○○告係因遭告訴人乙○○毆打，對於現在急迫之不
    法侵害，出於防衛之意思，為防衛自己權利之行為；且對照
    當時情境，被告甲○○遭告訴人乙○○不顧危險拖拉至頭、
    身體碰撞車門、地上堅硬物行動已遭壓制無法逃離，則其於
    反抗出手抓傷告訴人兼被告乙○○，且在告訴人退開後，即
    未續行攻擊，此已據告訴人乙○○、證人林品洋及被告甲○
    ○陳明在卷，是知被告甲○○之防衛行為顯然未逾必要之程
    度，為正當防衛行為，依刑法第二十三條前段之規定，其行
    為不罰，揆諸前開說明，本件自應為被告甲○○無罪之諭知
    。
六、原審以被告甲○○之行為屬正當防衛行為且未過當，而為其
    無罪之諭知，經核原判決關於被告甲○○部分並無違誤。檢
    察官上訴雖略以：「…同案被告乙○○所供述之『…（問：
    你作何處理？）我就衝出去問她為何這樣做，她說我欠她錢
    ，但我已經沒有欠她錢了．她要離開，我就說妳現在不能走
    ，我就雙手抓住她的兩隻手，拉扯不讓她走，她就還手抓住
    我，抓住我哪裡我記不得了，三分鐘內警察到了來處期間她
    跑到計程車上，我用手抓她下來…』（原審九十五年三月六
    日審理筆錄），是同案被告乙○○之傷勢，亦有可能係在被
    告甲○○甫丟擲錄影帶、冥紙完畢，告訴人乙○○來阻止被
    告甲○○離去之時，被告甲○○還手傷害所造成，斯時告訴
    人乙○○尚未對被告甲○○為任何拉下計程車之傷害或壓制
    行為，被告甲○○即先行徒手抓傷告訴人乙○○，此種傷害
    行為實謂係排除『現在』不法之侵害…」，指摘原判決有關
    被告甲○○部分不當。然而，被告甲○○係於其腳踝遭受告
    訴人乙○○之抓住，往車門外拖出去之同時，而為掙脫抓傷
    之反抗行為，已如前述，是檢察官上訴意旨所陳，除告訴人
    乙○○前揭指述外，並未引述證據，僅以假設語氣推論，核
    與證據裁判原則不符。是檢察官提起上訴，以推測之詞指摘
    原判決不當，請求撤銷改判，為無理由，應予駁回。
、至被告甲○○於前揭時間至告訴人乙○○住處丟擲老鼠、冥
    紙、外遇錄影帶等暗示加害他人生命、身體之物品，而令人
    心生畏懼，恐嚇他人致生危害於安全之行為，因本件被告甲
    ○○為無罪之諭知，不生任何裁判上一罪關係，且經公訴蒞
    庭檢察官當庭陳明非本件起訴範圍明確（見本院九十五年六
    月十二日筆錄第四頁），則本案已起訴部份之效力並不及於
    未起訴之該部份，本院尚不得對該部份予以審究，自應由本
    院依職權告發，由偵查單位再行處理，附此敘明。
據上論斷，應依刑事訴訟法第三百六十八條，判決如主文。
本案經檢察官許睦坪到庭執行職務
中    華    民    國    95    年    12    月    29    日
                  刑事第十三庭審判長法  官 王炳梁
                                    法  官 李錦樑
                                    法  官 林婷立
以上正本證明與原本無異。
不得上訴。
                                    書記官 王增華
中    華    民    國    95    年    12    月    29    日
附錄：本案論罪科刑法條全文
刑法第二百七十七條普通傷害罪
傷害人之身體或健康者，處三年以下有期徒刑、拘役或一千元以
下罰金。
犯前項之罪因而致人於死者，處無期徒刑或七年以上有期徒刑；
致重傷者，處三年以上十年以下有期徒刑。


司法院資訊處製作；財團法人民間司法改革基金會備份。
